【裁判字號】    95,交易,208
【裁判日期】    950731
【裁判案由】    過失致死等
【裁判全文】
臺灣高雄地方法院刑事判決             95年度交易字第208號
公  訴  人  臺灣高雄地方法院檢察署檢察官
被      告  甲○○
上列被告因過失致死等案件，經檢察官提起公訴（95年度偵字第
8724號），被告於本院準備程序中就被訴事實為有罪之陳述，受
命法官於聽取當事人之意見後，本院合議庭裁定改由受命法官獨
任以簡式審判程序審理，判決如下：
    主  文
甲○○犯不能安全駕駛動力交通工具罪，處有期徒刑伍月，如易
科罰金，以銀元佰元即新臺幣玖佰元折算壹日；又犯過失致人
於死罪，處有期徒刑陸月，如易科罰金，以銀元佰元即新臺幣
玖佰元折算壹日；應執行有期徒刑拾月，如易科罰金，以銀元
佰元即新臺幣玖佰元折算壹日。
    犯罪事實及理由
一、本件犯罪事實、證據，除犯罪事實欄中，「復於95年3 月16
    日10時50分許，在高雄縣六龜鄉六龜菜市場飲酒完畢」之記
    載，應更正並補充為「於95年3 月16日9 時30分許，在高雄
    縣六龜鄉六龜菜市場飲用米酒添加維士比，嗣於同日10時許
    結束」之記載，另「竟疏未注意仍貿然駕駛車號P4-1272 號
    之自用客貨車搭載楊春泉」之記載，應補充並更正為「竟仍
    貿然駕駛華宜環保器材股份有限公司所有，已更換懸掛楊富
    源所有車牌號碼RH-3645 號牌之自用客貨車（原車牌號碼為
    P4-1272 號）搭載楊春泉」之記載。證據部分，補充：證據
    部分，補充：(一)被告於本院審理中之自白；(二)高雄市監理處
    95年6 月16日高市監密二字第0950014227號函；(三)交通部公
    路總局高雄區監理所旗山監理站95年6 月15日第0950008365
    號函，餘均引用起訴書之記載（如附件）。
二、應適用法條部分，補充新舊法之比較如下：按刑法業經總統
    於94年2 月2 日，以華總一義字第09400014 901號令修正公
    布，並自95年7 月1 日施行（下稱修正後刑法）。又行為後
    法律有變更者，適用行為時之法律。但行為後之法律有利於
    行為人者，適用最有利於行為人之法律，修正後刑法第2 條
    第1 項定有明文。次按，新舊刑法關於刑之規定，雖同採從
    輕主義，係適用最有利於行為人之法律，既曰法律，自較刑
    之範圍為廣，比較時應就罪刑有關之共犯、未遂犯、連續犯
    、牽連犯、結合犯以及累犯加重、自首減輕、暨其他法定加
    減原因、與加減例等一切情形，綜其全部之結果，而為比較
    ，再適用有利於行為人之法律處斷，最高法院24年上字第46
    34號判例著有明文。又依95年6 月14日公布之刑法施行法第
    1 條之1 之規定：「中華民國94年1 月7 日刑法修正施行後
    ，刑法分則編所定罰金之貨幣單位為新臺幣。94年1 月7 日
    刑法修正時，刑法分則編未修正之條文定有罰金者，自94年
    1 月7 日刑法修正施行後，就其所定數額提高為30倍。但72
    年6 月26日至94年1 月7 日新增或修正之條文，就其所定數
    額提高為3 倍。」。是本案被告行為後法律已有修正，爰將
    本案適用新舊法之比較，臚列於後：
  (一)關於法定刑中罰金部分，修正前刑法第33條第5 款規定「罰
    金：1 元以上。」，依80年5 月6 日修正前罰金罰鍰提高標
    準條例第3 條之規定，由司法院、行政院會銜於72年7 月27
    日發布，自72年8 月1 日施行，提高刑法所定罰金數額10倍
    ，並依現行法規所定貨幣單位折算新臺幣條例第2 條之規定
    ：「現行法規所定金額之貨幣單位為圓、銀元或元者，以新
    臺幣元之3 倍折算之。」，經折算為新臺幣後，則罰金刑之
    最輕刑度為新臺幣30元以上；修正後刑法第33條第5 款規定
    「罰金：新臺幣1 千元以上，以百元計算之。」，經比較新
    舊法結果，以舊法較有利於行為人。
  (二)修正後刑法第185 條之3 之不能安全駕駛動力交通工具罪、
    第276 條第1 項之過失致人於死罪，其法定刑中罰金之部分
    ，分別修正為「新臺幣9 萬元以下罰金」、「新臺幣6 萬元
    以下罰金」，與修正前分別依現行法規所定貨幣單位折算新
    臺幣條例第2 條之規定，折算為新臺幣，及依罰金罰鍰提高
    標準條例第1 條前段與現行法規所定貨幣單位折算新臺幣條
    例第2 條之規定，提高10倍並折算為新臺幣後，亦分別為「
    新臺幣9 萬元以下罰金」、「新臺幣6 萬元以下罰金」；經
    比較新舊法結果，新法均尚非有利於被告，應適用行為時法
    即舊法。
  (三)關於易科罰金折算標準，依舊罰金罰鍰提高標準條例第2 條
    前段之規定（現已刪除），就其原定數額提高為100 倍折算
    1 日，即應以銀元300 元折算1 日，經折算為新臺幣後，為
    新臺幣900 元折算為1 日；而依修正後刑法第41條第1 項前
    段規定：「犯最重本刑為5 年以下有期徒刑以下之刑之罪，
    而受6 個月以下有期徒刑或拘役之宣告者，得以新臺幣1 千
    元、2 千元或3 千元折算1 日，易科罰金。」。又修正前刑
    法第41條第2 項規定：「併合處罰之數罪，均有前項情形，
    其應執行之刑逾6 月者，亦同。」；修正後刑法第41條第2
    項規定：「前項規定於數罪併罰，其應執行之刑未逾6 月者
    ，亦適用之。」，經比較修正前後易科罰金之適用範圍與折
    算標準，均以舊法之規定，較有利於被告。
  (四)關於自首之部分，修正前刑法第62條規定：「對於未發覺之
    罪自首而受裁判者，減輕其刑。但有特別規定者，依其規定
    。」；修正後刑法第62條規定：「對於未發覺之罪自首而受
    裁判者，得減輕其刑。但有特別規定者，依其規定。」，經
    比較新舊法結果，以舊法較有利於行為人。
  (五)關於數罪併罰定應執行之刑部分，修正前刑法第51條規定：
    「數罪併罰，分別宣告其罪之刑，依左列各款定其應執行者
    ：」其中第5 款規定：「宣告多數有期徒刑者，於各刑中之
    最長期以上，各刑合併之刑期以下，定其刑期。但不得逾20
    年。」；修正後刑法第51條第5 款規定：「宣告多數有期徒
    刑者，於各刑中之最長期以上，各刑合併之刑期以下，定其
    刑期。但不得逾30年。」，經比較新舊法結果，新法並非有
    利於行為人，應依修正前刑法，定其應執行之刑。
  (六)綜上所述，揆諸首揭法律條文及判例意旨，綜合比較結果，
    以適用修正前之法律為有利於被告。
    餘均引用起訴書之記載（如附件）。爰審酌被告前因觸犯公
    共危險罪，經本院於94年2 月16日，以94年度交簡字第372
    號判處拘役45日，此次再因酒後駕車肇事，就不能安全駕駛
    動力交通工具罪部分，自不宜量處有期徒刑以下之刑，參以
    被害人復因本件車禍事故而死亡，所造成之損害嚴重，本非
    不得嚴懲，惟被告並非毫無與被害家屬和解之誠意，迭經本
    院依法傳訊及以電話聯絡告訴人，告訴人未到庭陳述亦未表
    明願與被告和解之意思，均有本院辦理刑事案件電話紀錄查
    詢表附卷可稽，此部份復非不得以民事訴訟解決賠償問題，
    且就過失致人於死罪部分，符合自首減輕其刑之規定，被告
    犯後坦承犯行，深表悔意，態度良好等一切情狀，分別量處
    如主文所示之刑及諭知易科罰金之折算標準，並定其應執行
    之刑及諭知易科罰金之折算標準，以示懲儆。末按，94年2
    月2 日修正之刑法施行法第3 條之1 第3 項規定：「於94年
    1 月7 日刑法修正施行前犯併合處罰數罪中之一罪，且該數
    罪均符合第41條第1 項得易科罰金之規定者，適用90年1 月
    4 日修正之刑法第41條第2 項規定。」，本件被告所犯不能
    安全駕駛動力交通工具及過失致人於死二罪，均為刑法修正
    前之犯行，復經本院分別判處有期徒刑5 月及6 月，定應執
    行刑為有期徒刑10月，參照前揭刑法施行法之規定，亦應適
    用修正前刑法第41條第2 項之規定，予以易科罰金，附此敘
    明。
三、依刑事訴訟法第273 條之1 第1 項、第299 條第1 項前段，
    道路交通管理處罰條例第86條第1 項，刑法第2 條第1 項前
    段、修正前刑法第185 條之3 、修正前刑法第276 條第1 項
    、修正前刑法第41條第1 項前段、第2 項、修正前刑法第51
    條第5 款、修正前刑法第62條前段、刑法第71條第1 項，罰
    金罰鍰提高標準條例第1 條前段、修正前罰金罰鍰提高標準
    條例第2 條，現行法規所定貨幣單位折算新臺幣條例第2 條
    ，判決如主文。
中    華    民    國    95    年    7     月    31    日
                      交通法庭  法  官  戰諭威
以上正本證明與原本無異。
如不服本判決，應於判決送達後10日內，向本院提有出上訴狀。
中    華    民    國    95    年    7     月    31    日
                                書記官  林佳蓉
附錄本判決論罪之法條：
中華民國刑法第185 條之3 ：
服用毒品、麻醉藥品、酒類或其他相類之物，不能安全駕駛動力
交通工具而駕駛者，處1 年以下有期徒刑、拘役或3 萬元以下罰
金。
中華民國刑法第276條：
因過失致人於死者，處2 年以下有期徒刑、拘役或2 千元以下罰
金。
從事業務之人，因業務上之過失犯前項之罪者，處5 年以下有期
徒刑或拘役，得併科3 千元以下罰金。
道路交通管理處罰條例第86條：
汽車駕駛人，無駕駛執照駕車、酒醉駕車、吸食毒品或迷幻藥駕
車、行駛人行道或行經行人穿越道不依規定讓行人優先通行，因
而致人受傷或死亡，依法應負刑事責任者，加重其刑至二分之一
。
汽車駕駛人，在快車道依規定駕車行駛，因行人或慢車不依規定
，擅自進入快車道，而致人受傷或死亡，依法應負刑事責任者，
減輕其刑。


司法院資訊處製作；財團法人民間司法改革基金會備份。
